臺灣臺中地方法院刑事判決　94年度易字第1123號
公　訴　人　臺灣臺中地方法院檢察署檢察官
被　　　告　壬○○
選任辯護人　羅豐胤律師
　　　　　　黃靖閔律師
　　　　　　洪明儒律師
上列被告因侵占遺失物案件，經檢察官聲請簡易判決處刑（九十
四年度偵字第一五七八號），本院豐原簡易庭認不宜簡易判決處
刑，簽移本院刑事庭改依通常程序審理，判決如下：
    主    文
壬○○無罪。
    理    由
一、聲請簡易判決處刑意旨略以：被告壬○○於民國九十三年七
    月二日敏督利颱風過境後，基於意圖為自己不法所有之概括
    犯意，自同年七月二日起，至同年八月二日以前，連續至大
    甲溪，擅自撈取自上游國有林區漂流而下，尚未開放一般民
    眾自由撿拾之國有林木，並將之載運至其所有大甲溪旁之臺
    中縣和平鄉○○村○○路○段二三八號住宅後方空地（即臺
    中縣和平鄉○○段一四二四地號土地）堆收。其先後共計侵
    占材積共計三十點一八平方公尺、市價共計約新臺幣八十四
    萬三千一百零五元之未經主管機關臺中縣政府依法註記或烙
    印之漂流木共計三十三支（詳如附件所示之漂流木市價審定
    書所載）。嗣為法務部調查局臺中縣調查站調查員於九十三
    年八月十日上午十時十五分許，會同被告在上開空地，會勘
    發覺上開未經主管機關臺中縣政府依法註記或烙印之漂流木
    。復於同年十二月二十日，經被告同意後，將之交付予交通
    部林務局東勢林區管理處保管。因認被告涉有刑法第三百三
    十七條侵占遺失物罪嫌云云。
二、按犯罪事實應依證據認定之，無證據不得認定犯罪事實；又
    案件不能證明被告犯罪者，應諭知無罪之判決，刑事訴訟法
    第一百五十四條第二項、第三百零一條第一項分別定有明文
    。再者，認定不利於被告之事實，須依積極證據，苟積極證
    據不足為不利於被告事實之認定時，即應為有利於被告之認
    定，更不必有何有利之證據；又認定犯罪事實所憑之證據，
    雖不以直接證據為限，間接證據亦包括在內；然無論直接或
    間接證據，其為訴訟上之證明，須於通常一般之人均不致於
    有所懷疑，而得確信其為真實之程度者，始得據之為有罪之
    認定；另刑事訴訟法第一百六十一條已於九十一年二月八日
    修正公布，其第一項規定：檢察官就被告犯罪事實，應負舉
    證責任，並指出證明之方法。因此，檢察官對於起訴之犯罪
    事實，應負提出證據及說服之實質舉證責任。倘檢察官所提
    出之證據，不足為被告有罪之積極證明，或其指出證明之方
    法，無從說服法院以形成被告有罪之心證，基於無罪推定之
    原則，自應為被告無罪判決之諭知，業分經最高法院三十年
    上字第八一六號、七十六年臺上字第四九八六號、九十二年
    臺上字第一二八號著有判例。
三、公訴人認被告涉有侵占遺失物罪嫌，無非係以：證人甲○○
    、劉時森、林銘楙、陳金時及洪炳火等五人之結述，及交通
    部林務局東勢林區管理處出具如附件所示之漂流木市價查定
    書一紙。另被告曾因故買贓物（國有林木）案件，經臺灣苗
    栗地方法院檢察署檢察官以九十二年度偵字第二二三二號為
    緩起訴處分確定，及曾於上揭時地，為調查員會勘發覺上開
    扣案之漂流木等情為據。
四、訊據被告固不否認：曾於上揭時地，為調查員會勘發覺上開
    扣案之漂流木之事實，但堅詞否認有公訴人所指上開侵占遺
    失物之犯行，辯稱：該等扣案之未經主管機關臺中縣政府依
    法註記或烙印之漂流木均係其自九十三年八月三日（即主管
    機關臺中縣政府開放一般民眾自由撿拾之首日）後，至同年
    月十日止，所陸續撿拾而得。該等扣案之未經主管機關臺中
    縣政府依法註記或烙印之漂流木並非其於禁止一般民眾自由
    撿拾之日（即九十三七月二日起，至同年八月二日止）前，
    所非法撿拾而得等語。
五、經查：(一)、被告上開所辯，核與證人庚○○、己○○、丁○○、乙○○及戊○○等五人於本院審理時，均結稱：彼等曾
    自九十三年八月三日起，至同年月十日止，自上開河川之河
    床中，撿拾未經主管機關臺中縣政府依法註記或烙印之漂流
    木後，將之載運至被告所有上開空地置放（參本院卷第六一
    頁至第一○一頁）等情相符。(二)、案外人即證人乙○○之弟
    丙○○（已歿）於九十三年八月三日晚上十時、十一時許，
    至上開河川之河床內，欲找尋尚在該河床內撿拾漂流木之證
    人乙○○，因而不慎在上開河川落水後，溺水死亡，並於九
    十三年八月四日上午十一時三十分許，為搜救人員在上開河
    川之下游處，尋獲屍體等情，除據上開證人乙○○等五人於
    本院審理時，分別結述無訛外，並經被告提出案外人丙○○
    之相驗屍體證明書影本一紙附於本院九十四年度豐簡字第三
    一七號卷內可稽，復據本院調取臺灣臺中地方法院檢察署九
    十三年度相字第一一○五號相驗卷審閱無訛。(三)、上開河川
    自九十三年八月三日起，至同年月三十一日止之每日上午八
    時起，至下午六時止，曾經主管機關臺中縣政府公告開放得
    由一般民眾，自由撿拾未經主管機關臺中縣政府依法註記或
    烙印之漂流木等情，有被告所提臺中縣政府九十三年八月三
    日府農林字第○九三○一九七一四二號函影本、該府九十三
    年八月三日府農林字第○九三○二○二○○九之一號公告影
    本各一紙附於九十三年度他字第一五五八號偵查卷第一一六
    頁、第一四五頁可參。(四)、上開扣案之未經主管機關臺中縣
    政府依法註記或烙印之漂流木係遲於主管機關臺中縣政府已
    開放一般民眾自由撿拾後之九十三年八月十日上午十時十五
    分許，始經法務部調查局臺中縣調查站調查員，會同被告在
    上開空地，會勘發覺。復於同年十二月二十日，經被告同意
    後，將之交付交通部林務局東勢林區管理處保管等情，除為
    被告所不爭執（參本院卷第二三頁）外，並有會勘紀錄、漂
    流木處理調查表、照片、同意書、扣押物品收據、扣押物品
    目錄表、國有林區域漂流木、贓木、滾（滑）木、擅伐木、
    風倒木搬運回場區保管檢尺明細表等分附於九十三年度他字
    第一五五八號偵查卷第九四頁至第一○九頁可稽。(五)、基上
    等情，被告辯稱：上開扣案之未經主管機關臺中縣政府依法
    註記或烙印之漂流木均係其自九十三年八月三日起，至同年
    日十日止，所陸續撿拾而得一節，是否確非屬實情，顯非無
    疑。(六)、證人甲○○於本院審理時，結稱：渠並未實際進入
    被告所有上開空地查看漂流木，係從距離約五十公尺遠之地
    方，觀察被告所有上開空地，判斷該空地內之木頭數量有增
    加。渠從外面僅得看到木頭有凸出該空地圍牆，並無法看到
    圍牆內之實際情形。且於調查局查扣上開漂流木時，渠亦未
    到場（參本院卷第一○二頁至第一○八頁）等語。準此，依
    證人甲○○之上開結述，尚無從證明：上開扣案之未經主管
    機關臺中縣政府依法註記或烙印之漂流木確係由被告於九十
    三年八月二日以前，所非法撿拾而得之事實。(七)、證人劉時
    森、林銘楙、陳金時及洪炳火等四人於偵查中之結述（參九
    十四年度偵字第一○頁至第一三頁），均僅得證明：自九十
    三年七月二日起，至同年八月二日止，如該四位證人在上開
    河川之河床內，發現上開扣案之未經主管機關臺中縣政府依
    法註記或烙印之漂流木時，彼等四人應該會將之撿拾起來，
    因為該等扣案之未經主管機關臺中縣政府依法註記或烙印之
    漂流木均屬貴重木材之事實，尚無從直接證明：該等扣案之
    未經主管機關臺中縣政府依法註記或烙印之漂流木確係由被
    告於九十三年八月二日以前，所非法撿拾而得之事實。(八)、
    至被告固曾因故買贓物（國有林木）案件，經臺灣苗栗地方
    法院檢察署檢察官以九十二年度偵字第二二三二號為緩起訴
    處分確定，惟此與被告是否有為公訴人所指上開侵占遺失物
    之犯行間，並無直接之關連性，尚難將此據為被告不利之認
    定。(九)、綜上所述，本院綜合卷內之直接及間接證據後，認
    為尚無法達到令通常一般之人均不致於有所懷疑，而得確信
    被告確有公訴人所指侵占遺失物之犯行。直言之，依檢察官
    所提出之上開證據，尚不足為被告有罪之積極證明，且依檢
    察官所指出證明之方法，亦無從說服法院以形成被告有罪之
    心證。此外，復查無其他積極確切之證據，足資證明被告確
    有上開公訴人所指侵占遺失物之犯行。是揆諸上開說明意旨
    ，自應為被告無罪之諭知。
據上論斷，應依刑事訴訟法第四百五十二條、第三百零一條第一
項，判決如主文。
本案經檢察官辛○○到庭執行職務。
中　　華　　民　　國　　94　　年　　8　　月　　19 　　日
                  刑事第十二庭  審判長法　官　王鏗普
                                      法　官　劉兆菊
                                      法　官　唐敏寶
以上正本證明與原本無異。
如不服本判決，應於送達後十日內向本院提出上訴狀（須附繕本
），上訴於臺灣高等法院臺中分院。
                                      書記官　魏宏銘
中　　華　　民　　國　　94　　年　　8　　月　　19 　　日
